臺灣嘉義地方法院刑事判決　　　　　　 96年度交易字第168號
公　訴　人　臺灣嘉義地方法院檢察署檢察官
被　　　告　甲○○
上列被告因過失致死案件，經檢察官提起公訴（96年度偵字第
5362號），被告於準備程序中就被訴事實為有罪之陳述，經本院
合議庭裁定由受命法官改依簡式審判程序審理，判決如下：
    主  文
甲○○犯過失致人於死罪，處有期徒刑柒月。減為有期徒刑月
又拾伍日，如易科罰金，以新台幣壹仟元折算壹日。
    事  實
一、甲○○於民國96年2 月16日晚間，駕駛其所有之車牌號碼RQ
    -9145 號自用小客貨車，沿嘉義縣中埔鄉○○村○道臺18線
    公路由東往西方向行駛，於同日21時30分許，行經該村十塊
    厝21之1 號前，即臺18線13.7公里處時，其原應注意車輛行
    駛時，駕駛人應注意車前狀況，並隨時採取必要之安全措施
    ，且應注意行車速度，依速限標誌或標線之規定，不得超速
    行駛，而當地之時速限制為每小時50公里，當時天候晴、路
    面乾燥、無缺陷、無障礙物、夜間有照明、視距良好，又無
    不能注意之情事，其竟疏未注意車前狀況，且以時速80公里
    左右之速度超速行駛，適有蘇南光行走於外側車道，甲○○
    發現後雖緊急煞車，然已無法閃避而直接撞及蘇南光，蘇南
    光因而受有頭部外傷併顱腦損傷之傷害，經送財團法人天主
    教聖馬爾定醫院急救，惟於到院前死亡。
二、案經甲○○自首及蘇南光之子乙○○訴由嘉義縣警察局中埔
    分局報請臺灣嘉義地方法院檢察署檢察官相驗後自動檢舉偵
    查起訴。
    理  由
一、本件被告所涉犯者為刑法第276 條第1 項，非死刑、無期徒
    刑、最輕本刑為3 年以上有期徒刑之罪或高等法院管轄第一
    審案件。本院行準備程序時，被告就被訴事實為有罪之陳述
    ，經告知簡式審判程序之旨，並聽取檢察官及被告之意見後
    ，本院爰依刑事訴訟法第273 條之1 第1 項裁定由受命法官
    獨任進行簡式審判程序。故本件簡式審判程序之證據調查，
    依刑事訴訟法第273 條之2 規定，不受同法第159 條第1 項
    、第161 條之2 、第161 條之3 、第163 條之1 及第164 條
    至第170 條規定之限制，合先敘明。
二、訊據被告對於上開犯罪事實坦承不諱（見相字卷第7 頁至第
    9 頁、第28頁，本院卷第14頁、第21頁），並經告訴人乙○
    ○於警詢時指訴綦詳（見相字卷第10頁至第11頁），復有嘉
    義縣警察局中埔分局製作之道路交通事故現場圖、道路交通
    事故調查報告表（一）、（二）及現場照片18幀（見相字卷
    第4 頁至第6 頁、第12頁至第20頁）在卷可稽；而被害人蘇
    南光確因本件車禍受有「頭部外傷併顱腦損傷」等傷害，經
    送醫救治於到院前即死亡，亦有財團法人天主教聖馬爾定醫
    院診斷證明書、勘（相）驗筆錄、相驗屍體證明書、檢驗報
    告書各1 份附卷可憑（見相字卷第24頁、第26頁至第27頁、
    第30頁至第38頁），足認被告之自白與事實相符。
三、按行車速度，依速限標誌或標線之規定，無速限標誌或標線
    者，行車時速不得超過50公里；汽車行駛時，駕駛人應注意
    車前狀況，並隨時採取必要之安全措施；道路交通安全規則
    第93條第1 項第1 款、第94條第3 項分別定有明文。本件被
    告駕駛自小客貨車行經上開路段時，理應知悉並注意前引交
    通安全規則，以防止危險發生，佐以被告係合法考領有駕駛
    執照之人，為交通事故調查報告表記載明確，是其對於應遵
    守上開規定自應知之甚稔，且依卷附之道路交通事故調查報
    告表所載，本件肇事當時天候晴、夜間有照明、路面乾燥、
    無缺陷、無障礙物、視距良好，被告並無不能注意之情事，
    詎其仍疏未注意上開規定，因而肇事致被害人死亡，足見被
    告確有過失甚明。又本件事故經送臺灣省嘉雲區車輛行車事
    故鑑定委員會，雖該委員會因被害人之行向不明而認為未便
    鑑定，惟仍依被害人之可能行向加以分析，而認；在被害人
    係由西向東或由東向西行走之情況下，被告駕駛自用小客貨
    車，夜間行經有照明路段，未充分注意車前狀況，撞及於外
    快車道行走之被害人，為肇事主因，而被害人夜間行經有照
    明路段，未靠邊、進入快車道行走不當，為肇事次因；若被
    害人係由北往南或由南往北穿越道路，則被害人穿越道路不
    當，為肇事主因，被告未充分注意車前狀況為肇事次因；有
    臺灣省嘉雲區車輛行車事故鑑定委員會96年6 月14日嘉雲鑑
    960285字第0965801943號函（見相字卷第50頁）在卷可佐。
    堪認被告確有行車超速以及未注意車前狀況之過失無疑。被
    害人因本件車禍死亡，已如前述，則被告之過失行為與被害
    人之死亡結果間，顯具有相當因果關係。又被害人行走於外
    側車道，雖亦有過失，惟本件車禍既係被告之前開過失行為
    所合併肇致，被告即不得因此解免其過失責任。綜上，本件
    事證明確，被告之犯行堪以認定，應予依法論科。
四、論罪科刑：
(一)核被告所為，係犯刑法第276 條第1 項之過失致死罪。查被
    告肇事後於未被偵查機關發覺前，即主動報案，並向前來處
    理車禍事宜之警員自首及接受裁判等情，業據被告供述在卷
    ，並有嘉義縣警察局道路交通事故肇事人自首情形紀錄表1
    紙附卷可佐（見相字卷第22頁），參以被告事後並未逃避偵
    審之事實，應認本件被告合於自首之要件，爰依刑法第62條
    前段之規定，減輕其刑。
(二)爰審酌被告國小畢業之智識程度，現在工地做零工，由父母
    代為照顧小孩之生活狀況，以及其前無刑事犯罪紀錄，素行
    尚佳，犯後坦承犯行，態度良好，惟迄未與告訴人達成和解
    賠償其等所受損害，暨本件被告以及被害人雙方違反注意義
    務之過失程度等一切情狀，量處如主文所示之刑。
(三)按犯罪在96年4月24日以前者，除本條例另有規定外，依下
    列規定減刑：一、死刑減為無期徒刑；二、無期徒刑減為有
    期徒刑20年；三、有期徒刑、拘役或罰金，減其刑或金額二
    分之一。依本條例應減刑之罪，未經判決確定者，於裁判時
    ，減其宣告刑。96年7月4日公佈、同年7月16日施行之中華
    民國九十六年罪犯減刑條例第2條第1項、第7條第1項分別定
    有明文。被告係於96年2 月16日犯本件過失致人於死罪，其
    犯罪時間在96年4 月24日以前，復無不得減刑之例外情形，
    爰依上開減刑條例之規定，減其宣告刑如主文所示，並諭知
    減刑後易科罰金之折算標準。
據上論斷，應依刑事訴訟法第273 條之1 第1 項、第299 條第1
項前段，刑法276 條第1 項、第62條前段、第41條第1 項前段，
刑法施行法第1 條之1 第1 項、第2 項前段，中華民國九十六年
罪犯減刑條例第2 條第1 項第3 款、第7 條、第9 條，判決如主
文。
本案經檢察官陳志川到庭執行職務。
中　　華　　民　　國　　96　　年　　8 　　月　　20　　日
                    刑事第三庭  法　官  陳  蒨  儀
上列正本證明與原本無異。
如不服本判決，應於判決送達後十日內向本院提出上訴狀，上訴
書狀依法應敘述具體理由，如未敘述具體理由者，應於上訴期間
屆滿後二十日內補提理由書於本院（均應附繕本）。告訴人或被
害人如對於本判決不服者，應具備理由請求檢察官上訴，其上訴
期間之計算係以檢察官收受判決正本之日期為準。
中　　華　　民　　國　　96　　年　　8 　　月　　20　　日
                                書記官  楊  國  色
附錄本判決論罪法條：
中華民國刑法第276條第1項：
因過失致人於死者，處2 年以下有期徒刑、拘役或2 千元以下罰
金。
